【裁判字號】    95,苗簡,560
【裁判日期】    970425
【裁判案由】    給付承攬報酬
【裁判全文】
臺灣苗栗地方法院民事簡易判決        95年度苗簡字第560號
原      告  王淑貞即御將作景觀木結構工程行
訴訟代理人  戊○○
被      告  聖元營造有限公司
法定代理人  甲○○
訴訟代理人  彭巧君律師
上列當事人間請求給付承攬報酬事件，本院於97民國年4 月10日
言詞辯論終結，判決如下：
    主  文
被告應給付原告新台幣拾捌萬陸仟貳佰捌拾元，及自民國九十五
年九月二十三日起至清償日止，按年息百分之五計算之利息。
訴訟費用由被告負擔。
本判決得假執行。但被告如於假執行程序實施前，以新台幣拾捌
萬陸仟貳佰捌拾元為原告預供擔保後，得免為假執行。
    事實及理由
壹、程序事項：
    按訴狀送達後，原告不得將原訴變更或追加他訴；但擴張或
    減縮應受判決事項之聲明者，不在此限；民事訴訟法第255
    條第1項第3款定有明文。本件原告起訴時原請求被告應給付
    新台幣（下同）206,250 元，及自起訴狀繕本送達翌日起至
    清償日止，按年息5 ％計算之利息。嗣於民國97年3 月4 日
    本院審理時當庭變更聲明為被告應給付186,280 元，及自起
    訴狀繕本送達翌日起至清償日止，按年息5 ％計算之利息（
    卷第182 頁）。核屬減縮應受判決事項之聲明，依前揭說明
    ，自應准許，合先敘明。
貳、實體方面：
一、原告起訴主張：
（一）原告於95年3月至5月間，向被告承攬訴外人黃丙○○位於
      米粉街住宅之整修工程（以下稱系爭工程），及提供工人
      予被告施作另一「後庄酒店裝修工程」。系爭工程之工作
      內容為木作整修及裝潢，材料由被告提供，原告則依被告
      指示施工，再依施工進度向被告請款；「後庄酒店裝修工
      程」部分則係單純提供工人，被告僅需支付工資予原告。
      原告於95年4 月3 日請款單（卷第10頁）上所載工作施作
      完成及所提供之工人完成「後庄酒店裝修工程」後，乃先
      請求被告給付該請款單之工作酬勞242,470元及「後庄酒
      店裝修工程」之工資39,500元，共計281,970元。被告則
      分別於95年3月31日給付原告現金2萬元、於95年4月11日
      給付現金10萬元，並交付發票日為95年5月10日、面額15
      萬元之支票（已兌現）。嗣原告再就系爭工程中如95年4
      月28日請款單（下稱系爭請款單，卷第15頁）所載、不含
      「後庄酒店柚木餐車」項目之其餘工作（下稱系爭工作）
      ，向被告請求報酬186,280元，被告卻遲不給付。經原告
      質疑被告所受領之發票均已用於報稅，何以不付報酬後，
      被告始於95年5月22日開立金額為154,180元「營業人銷貨
      退回進貨退出單」予原告，並藉口原告工作有瑕疵或未完
      成，要求原告限期改正，否則拒絕付款。經原告覆以系爭
      工程均係依被告指示及所供材料施作等語，被告未為任何
      表示，即另行發包或僱工將系爭工程之木作裝修工作施作
      完畢，致原告無法依約再為給付。為此，爰依兩造間之承
      攬契約關係，請求被告給付系爭工作之承攬報酬等語。並
      聲明：如主文第1項所示。
（二）對被告抗辯所為之陳述：
      被告辯稱95年4 月28日系爭請款單所列之系爭工作項目，
      係訴外人黃丙○○自行要求原告所施作者，與被告無關乙
      節，並非屬實。蓋系爭工作全係由被告代表人己○○及監
      工丁○○主任指示原告施作，施工材料亦是由被告提供，
      被告自應給付該部分之工作報酬。且被告給付之242,470
      元係95年4 月3 日請款單上之工作酬勞，並非系爭工作之
      酬勞，被告自無溢付工程款之情，其抗辯原告溢領酬勞，
      實不足採。
二、被告則以：被告於95年2月27日與原告協議，由原告承包米
    粉街之系爭工程，經原告於同年3 月開始施作後，因工程品
    質參差不齊，無法通過驗收。經被告告知工程無法驗收之原
    因後，原告表示會補作完成，並以工人薪水屆期為由，請被
    告先行發放部分工程款，被告即已分別於95年3 月31日、4
    月11日支付原告現金2 萬元、10萬元及面額15萬元之支票1
    紙，共27萬元。原告於收受上開工程款後，僅於95年4 月28
    日預開發票1 紙，先交被告持向稅捐機關申報，惟未續行施
    工，致工期延宕未決，被告始於5 月22日另行開立「營業人
    銷貨退回進貨退出單」交給原告，由原告持向稅捐機關申報
    ，以示被告無意持原告所開上揭發票用以抵稅。至於原告所
    提95 年4月28日系爭請款單，並無報價單，且原告先前施作
    部分已有眾多瑕疵，被告不可能再追加系爭工作予原告施作
    ，系爭工作係定作人黃丙○○自行要求原告施作，原告自不
    得向被告請款。又被告已支付原告工程款27萬元，扣除「後
    庄酒店裝修工程」工資39,500元後，就系爭工程被告已支付
    230, 500元之報酬，超出原告所請求之金額，是本件原告已
    溢領報酬等語，資為抗辯。並聲明：(1)駁回原告之訴。(2)如
    受不利之判決，被告願供擔保，請准免為假執行。
三、原告主張被告於95年3 月間，將系爭工程交由原告施作，並
    另提供工人為被告承攬之「後庄酒店裝修工程」施工，被告
    已分別於95年3 月31日給付原告現金2 萬元、95年4 月11日
    給付現金10萬元，並交付面額15萬元（已兌現）之支票，共
    計27萬元，作為系爭工程之報酬及「後庄酒店裝修工程」之
    工資等事實，有原告提出之報價單1 紙、請款單2 紙、發票
    2 紙及被告所提發票4 紙附卷可稽（卷第9 至14、37至40頁
    ），且為兩造所不爭執，堪信為真實。
四、本院為行集中審理協同兩造協議並簡化爭點整理如下：（一
    ）被告是否委託原告施作95年4月28日系爭請款單所列工作
    項目（即系爭工作）？（二）如被告有委託原告施作前項系
    爭工作，應給付之報酬為何？
五、爭點（一）被告是否委託原告施作95年4月28日系爭請款單
    所列工作項目（即系爭工作）？
    查證人即系爭工程之屋主黃丙○○到庭證稱：伊將米粉街房
    屋1 、2 樓之修繕及3 、4 樓之增建工程，包含裝潢、泥作
    及水電工程全部委由被告承攬施作，有關房子如何整修、興
    建等事項均是由伊與被告代表人己○○聯絡，施作材料亦均
    由被告提供，伊與原告間就系爭工程並無任何承攬關係。而
    系爭95年4 月28日請款單上之工作項目，除「後庄酒店柚木
    餐車」與系爭工程無關外，其餘項目均有施作，該部分是己○○請原告施作，並非伊自行要求原告施作等節明確（卷第
    102、179-181頁）；證人即施作工人乙○○亦證述：米粉街
    工程被告沒有給圖面，都是以口頭告知如何做，做完一個部
    分，再等被告指示等語甚詳（卷第106頁）；均核與原告之
    上開主張相符，足認系爭米粉街裝修工程係由訴外人黃丙○○委由被告承攬後，被告再將其中木作裝潢部分另委由原告
    施作，且系爭工作確係由被告指示原告施作甚明。被告辯稱
    系爭工作，係由黃丙○○自行委由原告承攬云云，顯不足採
    。故系爭工作係由被告委由原告施作，要屬無疑。
六、爭點（二）如被告有委託原告施作前項系爭工作，應給付之
    報酬為何？
（一）按稱承攬者，謂當事人約定，一方為他方完成一定之工作
      ，他方俟工作完成，給付報酬之契約；又工作之瑕疵，因
      定作人所供給材料之性質而生者，定作人無瑕疵擔保請求
      權；民法第496 條前段、第490 條第1項分別定有明文。
      本件系爭95年4月28日請款單上所列之系爭工作，均已由
      原告施作完成之事實，已詳如前述，並有原告所提現場完
      工照片等件（卷第44至52頁）在卷可佐，是原告就已施作
      之系爭工作請求被告給付報酬，自屬有據。而原告自承系
      爭工作中櫃子部分之把手尚未安裝，並主張把手未施作應
      扣除的報酬，願以已施作但未請款的樓梯報酬17,000元折
      讓，故被告仍積欠系爭請款單上不含「後庄酒店柚木餐車
      」項目之報酬共186,280元未給付等語。經查，原告前經
      被告指示施作之3樓至4樓之樓梯，因屋主黃丙○○認被告
      所提供之木板材質太軟，而由被告僱工拆掉重做等情，亦
      經證人黃丙○○、乙○○等人到庭證述甚明（卷第103 、
      104、181頁）；是該樓梯既係因被告所提供之材料品質不
      佳而拆除，揆諸前開規定，被告就該樓梯自不得主張瑕疵
      擔保，仍須給付原告此部分之工作報酬甚明。而該樓梯之
      報酬已約定為17,000元，有原告提出經被告實際負責人己○○簽名同意之報價單為證（卷第9頁），是原告主張以
      該樓梯得請求之報酬17,000元折讓未施作之櫃子把手報酬
      ，即足憑採。
（二）再原告主張系爭請款單上之各項工作報酬，係經被告實際
      負責人己○○同意後，原告始派人進場施作乙節，為被告
      所否認，並辯稱未曾見過95年4月12日估價單（卷第175頁
      ）及系爭請款單，且上開估價單、請款單上均未蓋有被告
      之大、小章確認，亦無己○○之簽名，均非真正云云。惟
      查，證人即系爭米粉街工程工地負責人戊○○到庭證稱：
      95 年4月12日估價單上所載工作項目是己○○指示施作的
      ，並要求估價後給他確認，估價單由原告傳真給他，確認
      價錢可以後，己○○及徐主任就打電話叫我們進場施作。
      估價單上的價錢是行情價。又系爭米粉街工程因屬整批工
      作，故以包工方式計算工資，以尺、坪為單位，以此方式
      被告較能掌握預算及估計工程款，且是被告要求的。而系
      爭請款單上之報酬即是依據95年4 月12日估價單之單價，
      計算實際施作數量後之報酬；且系爭請款單下半部關於2
      、3 樓之施作項目，是之後己○○追加施作的，追加項目
      的報酬是當場與己○○講好的。且施作系爭請款單上工作
      項目過程中，被告方面從未要求原告停工或告知有瑕疵，
      反而說我們做得很細緻等語綦詳（卷第200 至202 頁）；
      已足資證明原告主張系爭請款單所載之報酬共186,280 元
      係經被告同意乙節為真實，並符合一般交易常情，蓋倘報
      酬未合致即貿然施作，對承攬施作之一方毫無保障，無異
      做白工，故兩造先議定報酬後再施作，理屬當然。被告空
      言否認，已屬無稽。又證人戊○○亦證述：系爭請款單的
      把手沒有裝，如果以1 個師傅來算，1 天就可以做好，依
      其判斷，可以折算3,000 元等語（卷第202 頁）；與原告
      所稱施作櫃子把手之報酬，應不需要1 萬元之金額，均未
      超出上述得請求之樓梯報酬17,000元。故以樓梯報酬折抵
      櫃子把手報酬後，原告仍得請求系爭請款單所載系爭工作
      之報酬共186,280 元無訛。
（三）至被告辯稱其就系爭米粉街工程已支付230,500元之報酬
      ，超出原告請求金額，足認本件原告已溢領報酬云云。惟
      被告上揭支付之款項，係用以支付原告95年4月3日請款單
      所列工作之報酬，且該金額並未超過原告所開請款單及發
      票之金額，並無溢付之情，有原告提出95年4 月3 日請款
      單及發票2 紙為證（卷第10至12頁）。且依上揭請款單末
      端所載「本案尚未處理工作有樓梯、和室、矮柜、化妝台
      、床頭組及書架等，煩請儘速整理材料進場」等語，足見
      被告所支付之230,500 元報酬並不包含後續原告所提系爭
      95 年4月28日請款單所列之系爭工作報酬。是被告上開辯
      解，委無足取。
七、綜上所述，系爭工作既係被告委由原告施作，且原告確實已
    施作完畢，被告自有給付承攬報酬之義務。從而，原告依承
    攬之法律關係，請求被告給付如主文第1 項所示之金額，及
    自起訴狀繕本送達翌日即95年9 月23日起至清償日止，按年
    息5 ％計算之利息，即無不合，應予准許。
八、本件係依民事訴訟法第427條第1項規定適用簡易程序所為被
    告敗訴之判決，依民事訴訟法第389條第1項第3款之規定，
    本院自應依職權宣告假執行。惟被告陳明願供擔保請准免為
    假執行之宣告，亦無不合，爰酌定相當擔保金額准許之。
九、本件事證已臻明確，兩造其餘攻擊防禦方法及舉證，核與判
    決結果無影響，爰無庸逐一論述，併此敘明。
十、據上論結，本件原告之訴為有理由，依民事訴訟法第436 條
    第2 項、第78條、第389 條第1 項第3 款、第392 條第2 項
    ，判決如主文。
中    華    民    國    97    年    4     月    25    日
                      苗栗簡易庭法  官  黃怡玲
以上正本係照原本作成。
如對本判決上訴，須於判決送達後20日內向本院提出上訴狀。
                                書記官  葉  政
中    華    民    國    97    年    4     月    25    日


司法院資訊處製作；財團法人民間司法改革基金會備份。
